【裁判字號】    88,自緝,41
【裁判日期】    920822
【裁判案由】    詐欺等
【裁判全文】
臺灣高雄地方法院刑事判決                          八十八年度自緝字第四一號
    自  訴  人  乙○○原名陳.
    被      告  丙○○
右列被告因詐欺等案件，經自訴人提起自訴，甲○判決如左：
    主  文
丙○○無罪。
    事  實
一、本件自訴意旨略以：被告於民國七十八年初表示其任職之「京頓電子股份有限公
    司」（以下簡稱京頓電子）即將股票上市，最初募股期，每股新台幣（下同）十
    元，可代自訴人認購該等未上市股票，自訴人遂分別於(一)七十八年三月間交付五
    十萬元，並將台灣銀行（帳號：000000000000號）存有四十五萬一千元之帳簿與
    印章交予被告，由被告提領四十五萬元後，未將存摺交還；(二)七十八年五月，自
    訴人匯款十八萬元至被告帳戶；(三)七十八年五月，被告向自訴人借款九十萬元供
    被告自己增購；(四)七十八年七月下旬，被告至岡山告知自訴人將於七十八年八月
    一日調漲京頓電子股票為每股二十元，自訴人受被告鼓勵而開出七十八年七月二
    十五日到期之華南銀行岡山分行三百萬元支票供增購京頓電子股票。然於七十八
    年七月二十九日自訴人發現上開支票竟入被告帳戶，自訴人專程北上至京頓電子
    公司，被告表示誠意而開出三百萬元之本票為擔保，並另開具一百五十萬元、一
    百五十四萬元之本票為前揭(一)至(三)之股款及借款之擔保。此後，自訴人多次向被
    告查詢所購買之股票上市日期，均未獲明確回答，亦未將前揭(一)之存摺交還，被
    告僅以離職為由未對自訴人說明解決等語，因認被告涉犯刑法之詐欺、侵占、背
    信等罪云云。
二、訊之被告堅決否認有詐欺、侵占、背信之犯行，辯稱：(一)被告原服務京頓電子董
    事長特別助理，自訴人聞悉京頓電子股票將於七十八年間上市，遂透過友人即京
    頓電子顧問謝佐齊要求購買，然未上市股票僅能出售予公司員工，故謝佐齊及公
    司便拜託以被告名義代替自訴人購買，被告遂依公司指示將自訴人所購買未上市
    股票價金三百萬元交給公司，至於京頓電子是否將股票交與自訴人，與被告無關
    。(二)其他五十萬元、四十五萬元、十八萬元、九十萬元，係謝佐齊要買被告哥哥
    在林口的房子，而謝佐齊之財產均委由自訴人處理，是謝佐齊交代自訴人將前揭
    款項交與被告，而自訴人要求被告只要是從自訴人收受之款項均需開本票，包括
    買股票及買房子的錢都是等語。
三、按犯罪事實應依證據認定之，無證據不得推定其犯罪事實。又不能證明被告犯罪
    者，應諭知無罪之判決，刑事訴訟法第一百五十四條及第三百零一條第一項分別
    定有明文。又事實之認定，應憑證據，如未能發現相當證據，或證據不足以證明
    ，自不能以推測或擬制之方法，為裁判之基礎（最高法院四十年台上字第八六號
    判例參照。）而所謂證據，係指足以證明被告確有犯罪行為之積極證據而言，該
    項證據須適於為被告犯罪之證明者，始得採為斷罪之資料（參照最高法院六十九
    年台上字第四九一三號判例）。認定不利於被告之事實，須依積極證據，苟積極
    證據不足為不利於被告事實之認定時，即應為有利於被告之認定，更不必有何有
    利之證據，最高法院亦著有三十年上字第八一六號判例可資參照。
四、本案自訴人與被告爭執之重點在於被告所收受自訴人交付之金錢共有七十八年三
    月間五十萬元及四十五萬元，七十八年五月匯款十八萬元，七十八年五月九十萬
    元，七十八年七月下旬三百萬元等，而自訴人主張均係購買京頓電子未上市股票
    （其中九十萬元部分，係被告借用自購股票），然被告辯稱僅其中三百萬元係購
    買股票之用，其餘款項則係謝佐齊購買林口房子之用。經查：
    (一)三百萬元部分：被告丙○○於台灣中小企業銀行建國分行帳號00000000000號
      帳戶，於七十八年七月三十一日以開銀行支票方式，以票號AK0000000
      號，面額三百萬元而支出三百萬元，該支票於七十八年八月一日經華南銀行大
      稻埕分行提出交換，係由京頓電子於七十八年七月三十日連同其他票據提出交
      換存入活期存款帳號一三三一九之八帳戶，此有台灣中小企業銀行建國分行八
      十八年十月五日八八建國字第０二六七七號及華南商業銀行大稻埕分行八十八
      年十一月五日華稻會字第九七號函在甲○卷(一)可稽，是被告確實將系爭三百萬
      元交付京頓電子，而證人即前京頓電子財務部副理林麗卿到庭證稱：前揭華南
      銀行之回函係事實，本件是我在七十八年底整理帳時，因是員工認股中金額較
      大（三百萬元），故我印象深刻，當時被告是董事長的秘書，代理股務，她收
      到錢後，有三聯單，她會有一聯給財務部連同支票或現金存入公司給財務部簽
      收，製作傳票。那時都是以員工募股的方式，錢進來之後，會由被告開立暫收
      款收據憑單給實際各該出資人，嗣股票上櫃後，持該收據作為轉換股票之用，
      而暫收憑證上都會有指明給何人，但因後來公司瓦解了，所有認股都不了了之
      ，所以股票才沒有給自訴人等語（見甲○卷(一)八十八年十二月一日詢問筆錄）
      ，而被告亦辯稱開給自訴人之暫收款憑證上是寫自訴人的名字，準此，就此三
      百萬元部分，被告業已交付京頓電子公司，而京頓電子確有以員工為投資人募
      股方式招募認股，且自訴人並未提出證據證明被告將該三百萬元作自己認股而
      非以自訴人名義認股，又京頓電子亦於八十年間因營運虧損經准予暫停營業且
      所申請增資案經退回之情，此有經濟部公司統一編號00000000號卷宗可憑，是
      京頓電子增資案未通過而暫停營業，是自訴人所交付被告之認股款三百萬元自
      無取得股票，單以被告未隨時告知自訴人股票認購情形，尚難認被告有詐欺、
      侵占、背信之犯行，而自訴人聲請再次傳喚證人林麗卿到庭，惟甲○認為證人
      林麗卿前揭證述亦已明確，且自訴人與證人並不認識，亦無交集，證人林麗卿
      既已證稱：不清楚暫收款憑單是否確有開立給自訴人等語（見甲○卷(一)八十八
      年十二月一日詢問筆錄），是無傳訊證人林麗卿之必要，附此敘明。
    (二)至於其他五十萬元、四十五萬元、十八萬元及九十萬部分：被告就此辯稱係案
      外人謝佐齊為購買其兄位於林口之房子而交代自訴人交付者，而被告未能明確
      供述係所在林口何處，且房屋之所有權人係登記何人等資料供查證，然被告並
      無自證無罪之義務，且確有於七十八年五月二十三日開立，票號0000000號，
      面額三十八萬元之支票、七十八年七月二十七日，票號204163號，面額十二萬
      元、七十八年九月一日，票號0000000號，面額十二萬元之支票三紙，此有台
      灣中小企業銀行建國分行九十年八月二十七日九０建國字第０二二四一號函在
      甲○卷(一)可查，證人謝佐齊之兄丁○○亦稱：謝佐齊在林口買房子是事後到美
      國探望始知，他（指謝佐齊）對我（指丁○○）說本案相關金錢全部都是他透
      過自訴人轉給被告的，謝佐齊所書寫的信件確實是真的，有當面確認等語（見
      甲○卷(一)九十一年八月二十一日、卷(二)九十二年八月六日審判筆錄），而謝佐
      齊所書寫之信件載明：「在台顧問工作期間，蕭小姐告知其兄長在林口投資房
      地產但因週轉不靈，急需轉讓，幾經考慮，特囑陳錕茂先生（即自訴人）在基
      金中支付，在房子過戶前，陳錕茂建議要求先以本票簽名方式無息貸款，以作
      為保障，這些資金都是源於我的資金。陳錕茂和丙○○素昧平生，不可能發生
      金錢之往來，特此聲明：陳錕茂不可也無權執意要求償還。如今事隔十載，真
      誠的希望雙方公平處理此糾紛」等語，此有該函附甲○卷(二)可憑，是被告所稱
      之林口房屋固無事證可查，然以前揭情事觀之，並非毫無可信之處，況且，自
      訴人提出謝佐齊於八十八年十一月二十六日寫給自訴人之信件載明：錕茂，您
      好！每次來去台北匆匆，很多事讓您煩神，心中感激等語（見甲○卷(二)九十二
      年四月十六日訊問筆錄後附信件）與證人丁○○到庭證稱：「因為當時自訴人
      是謝佐齊在台灣最得力的助手，謝佐齊當時完全信任自訴人，充分授權自訴人
      處理他在台灣的一切事務」等語（見甲○卷(二)九十二年五月一日詢問筆錄）相
      符，是自訴人當時確有受謝佐齊之託而處理財產事宜，再參酌前揭說明，被告
      無須舉證證明對自己有利之事實，縱被告所言不實，認定被告犯罪亦須以積極
      證據認定之，本件被告既辯稱前揭款項並非購買股款之用，且其所辯稱並非毫
      不可信之事，自訴人自應提出證據證明係為購買股票之款項且經被告據為己有
      及被告並無還款之意而詐騙借款取得九十萬元之事實，然自訴人所提出之證據
      並不足以認定被告涉有自訴人所指詐欺、侵占、背信之犯行。
    (三)綜合以上，本件犯罪既不能證明，揆諸前揭說明，依法自應為無罪之諭知。
據上論斷，應依刑事訴訟法第三百四十三條、第三百零一條第一項，判決如主文。
中      華      民      國    九十二    年      八      月    二十二    日
                                  臺灣高雄地方法院刑事第十庭
                                      法  官    楊智守
右正本證明與原本無異。
如不服本判決，應於判決送達後十日內，向甲○提出上訴狀。
                                      書記官    王美玲
中    華    民    國      九十二      年      八      月      二十五    日


司法院資訊處製作；財團法人民間司法改革基金會備份。
